臺灣彰化地方法院民事判決
109年度訴字第1270號
原      告  陳美娥  
訴訟代理人  張慶達律師

複代理人    謝仕威  
被      告  尤小鈴  

訴訟代理人  蔡明軒  
追加被告    尤永祥  

上列當事人間請求清償債務事件，本院於民國110年2月18日言詞
辯論終結，判決如下：
    主  文
原告之訴及其假執行之聲請均駁回。
訴訟費用由原告負擔。
    事實及理由
一、按訴狀送達後，原告不得將原訴變更或追加他訴。但請求之
    基礎事實同一、不甚礙於被告之防禦及訴訟之終結者，不在
    此限。且被告於訴之變更或追加無異議，而為本案之言詞辯
    論者，視為同意變更或追加。民事訴訟法第255條第1項第2
    、7款、第2項定有明文。經查，原告原聲明請求被告尤小鈴
    應給付原告新臺幣（下同）150萬元及遲延利息，嗣於民國
    （下同）109年11月12日以民事準備書㈠狀追加尤永祥為被告
    ，並變更聲明為：被告尤小鈴、尤永祥應連帶給付原告150
    萬元，及自本院109年度司促字第10288號支付命令送達被告
    尤小鈴翌日起至清償日止，按年息5%計算之利息。核原告追
    加聲明部分，係依據其與被告尤小鈴間借貸關係，且被告對
    原告所為訴之變更並未異議，而為本案之言詞辯論，是原告
    追加，於法相合，自應准許。
　　二、原告起訴主張略以：
　　㈠原告於106年5月17日提領100萬元現金，於被告尤小鈴之米
      店交付被告尤小鈴，嗣於108年12月間再提領50萬元現金
      ，於被告尤小玲家中交付被告尤小鈴，共計借款新台幣15
      0萬元（下稱系爭借款）。因被告尤小鈴未清償，遂交付
      被告尤永祥所簽發付款銀行為彰化區漁會、支票號碼FA00
      00000、發票日109年9月30日、面額330萬元之支票（下稱
      系爭支票）予原告，供作保證清償系爭債務之用。詎料，
      系爭支票屆期，被告尤小鈴謊稱伊取回系爭支票後可如數
      清償系爭150萬元借款，然被告尤小鈴取回系爭支票後，
      則置之不理，經原告多次以LINE通訊要求被告尤小鈴清償
      系爭借款，仍無回應。經原告以台中法院郵局存證號碼20
      59號存證信函向被告尤小鈴請求清償系爭借款，被告尤小
      鈴則委託律師以員林中正路郵局存證號碼225號存證信函
      回復稱其未向原告借款，拒絕清償系爭借款。
　　㈡另因系爭支票係被告尤永祥為擔保系爭借款而簽發予原告
      ，基於票據文義性及無因性，被告尤永祥自應對原告負發
      票人責任。因原告主張與被告尤小鈴間有消費借貸關係，
      而被告尤永祥應負支票負發票人責任，原告分別基於消費
      借貸關係及票據關係，請求被告二人連帶給付原告150萬
      元，及遲延利息。又被告二人為不真正連帶債務關係，於
      其中一位被告為一部或全部給付時，另一位被告於給付範
      圍內免給付義務。並聲明：被告應連帶給付原告150萬元
      ，及自本院109年度司促字第10288號支付命令送達被告尤
      小鈴之翌日起，至清償日止，按年息5%計算之利息。訴訟
      費用由被告連帶負擔。原告並陳明願供擔保，請准宣告假
      執行。
三、被告方面：
　　㈠被告尤小鈴：伊與原告間無借貸關係，迄未收受原告任何
      款項，依民事訴訟法第277條、最高法院109年度台上字第
      1216號判決意旨、98年台上字第1045號判決意旨，應由原
      告對伊就借款有金錢交付及借貸意思相互合致之事實，負
      舉證之責。並聲明：原告之訴駁回。訴訟費用由原告負擔
      。如受不利判決，願供擔保，請准宣告免為假執行。
　　㈡被告尤永祥：伊與被告尤小鈴原是男女朋友，兩人的印章
      、支票都放在一起，被告尤小鈴會簽發伊申請的支票，嗣
      於107年底，與被告尤小鈴間已無關係。由甲存支票帳戶
      申請書可知伊所有之印章為圓章，與系爭支票上之方章不
      同，系爭支票並非伊所簽發，其上之金額、日期亦非其所
      填寫。伊雖認識原告，但與原告無金錢往來，不清楚被告
      尤小鈴與原告間有無借貸關係。並聲明：原告之訴駁回。
四、得心證之理由：
　　㈠原告主張被告尤小鈴積欠系爭借款共150萬元，後以系爭支
      票擔保清償等事實，雖提出系爭支票、LINE通訊軟體對話
      紀錄、台中法院郵局存證號碼2059號存證信函等影本為證
      。然被告尤小鈴否認兩造間有借款關係，被告尤永祥則否
      認有簽發系爭支票，並以前詞置辯，請求駁回原告之訴。
　　㈡按消費借貸者，於當事人間必本於借貸之意思合致，而有
      移轉金錢或其他代替物之所有權於他方之行為，始得當之
      。是以消費借貸，因交付金錢之原因多端，除有金錢之交
      付外，尚須本於借貸之意思而為交付，方克成立。倘當事
      人主張與他方有消費借貸關係存在者，自應就該借貸意思
      互相表示合致及借款業已交付之事實，均負舉證之責任，
      其僅證明有金錢之交付，未能證明借貸意思表示合致者，
      仍不能認為有該借貸關係存在（最高法院98年度台上字第
      1045號判決意旨參照）。復按當事人主張有利於己之事實
      者，就其事實有舉證之責任，民事訴訟法第277條前段定
      有明文。民事訴訟，如係由原告主張權利者，應先由原告
      負舉證之責，若原告先不能舉證，以證實自己主張之事實
      為真實，則被告就其抗辯事實即令不能舉證，或其所舉證
      據尚有疵累，亦應駁回原告之請求（最高法院17年上字第
      917號判例要旨參照）。經查：
　　　⒈原告主張被告尤小鈴向伊借款150萬元，迄未清償，為被
        告所否認。主張與他方有消費借貸關係存在者，自應就
        該借貸意思互相表示合致及借款業已交付之事實，均負
        舉證之責任，其僅證明有金錢之交付，未能證明借貸意
        思表示合致，仍不能證明有借貸關係。依原告所提LINE
        通訊軟體對話紀錄觀之，僅可知原告與名為「小玲」之
        人於某年6月16日下午1時32分有通話，嗣後原告即傳第
        一銀行帳戶存摺封面予「小玲」，並表示「你轉好賴給
        我我去領給」等文字，此後僅有原告多此打給「小玲」
        均未獲應答之紀錄。因原告傳訊對象為「小玲」，縱該
        「小玲」確實為被告尤小鈴，依其對話內容，仍無法確
        知兩造間有借貸之合意及交付金錢之情形。尚難認定有
        原告所稱借款150萬元給被告尤小玲之事實。
　　　⒉次查，原告所提出系爭支票影本，至多僅能證明原告曾
        持有該票據，就系爭支票取得之原因為何，未經原告舉
        證證明。縱如原告所述，系爭支票係作為被告尤小鈴擔
        保清償系爭借款之用，然原告於被告尤小鈴尚未清償系
        爭借款前，何以即將系爭支票交還被告尤小鈴，實與經
        驗法則相違，難認被告尤小鈴曾交付系爭支票作為擔保
        清償係爭債務之用。且原告提出之台中法院郵局2059號
        存證信函雖載被告尤小鈴向伊借貸等情，此為原告單方
        面所書立之信函，且原告業已書狀自陳被告尤小鈴曾以
        員林中正路郵局存證號碼225號存證信函否認之。是原
        告迄未能證明兩造間有借貸之合意及交付金錢之事實。
        從而，原告主張其與被告尤小玲間存有消費借貸關係，
        實無足採。
　　㈢次按票據為無因證券、流通證券，票據權利之行使與票據
      之占有，在票據上有不可分離之關係，非持有票據之持票
      人，不得行使票據上之權利 (最高法院44年台上字第217
      號、66年台上字第636號判例意旨參照)。經查，原告於本
      院審理時已自陳其並未持有系爭支票，自不足認定其為支
      票持票人，無從表彰其票據權利，難以認定被告曾交付系
      爭支票給原告供本件借款之擔保，依前揭說明，原告即不
      得為票據權利之行使。是原告依票據法律關係請求被告尤
      永祥負票據法律責任，即無所據。
　　㈣綜上所述，原告未能證明與被告尤小鈴間有消費借貸之合
      意及交付借款之事實，且未持有係爭支票，而未能行使票
      據權利。從而，原告本於消費借貸及票據之法律關係，訴
      請被告二人應連帶給付原告150萬元及自本院109年度司促
      字第10288號支付命令送達被告尤小鈴之翌日起至清償日
      止按年息5%計算之利息，核屬無據，應予駁回。原告之訴
      既駁回，其假執行之聲請亦因訴之駁回而失所依附，應併
      予駁回。
五、本件事證已臻明確，兩造其餘攻擊防禦方法及所舉證據，經
    審酌結果，與本件判決結論均無影響，爰不一一論述，附此
    敘明。
六、據上論結，本件原告之訴為無理由，依民事訴訟法第78條，
    判決如主文。
中　　華　　民　　國　　110 　年　　3 　月　　11 　　日
                  民事第一庭    法　官  施坤樹　
以上正本係照原本作成。
如對判決上訴，應於判決送達後20日內向本院提出上訴狀。如委
任律師提起上訴者，應一併繳納上訴審裁判費。
中　　華　　民　　國　　110 　年　　3 　　月　　22　　日
                                書記官  李盈萩